臺灣高等法院高雄分院刑事判決　　　　95年度上訴字第1902號
上　訴　人　臺灣高雄地方法院檢察署檢察官
上　訴　人
即　被　告　甲○○
　　　　　　　　　　現另案在臺灣高雄監獄執行中
指定辯護人　高慶福律師
被　　　告　乙○○
選任辯護人　劉家榮律師
上列上訴人因被告等違反槍砲彈藥刀械管制條例案件，不服臺灣
高雄地方法院94年度訴字第3240號中華民國95年6 月9 日第一審
判決（起訴案號：臺灣高雄地方法院檢察署94年度偵字第14798
號），提起上訴，本院判決如下：
    主  文
原判決關於甲○○部分撤銷。
甲○○未經許可，持有可發射子彈具有殺傷力之改造手槍，累犯
，處有期徒刑年拾月，併科罰金新臺幣貳拾萬元，罰金如易服
勞役，以新臺幣貳仟元折算壹日。扣案之仿BERETTA 廠M9型半自
動手槍製造之改造手槍壹支（槍枝管制編號：0000000000號，含
彈匣壹個）、口徑9 mm制式子彈拾貳顆、土造金屬槍管壹支，均
沒收之。
其他上訴駁回。
    事  實
一、甲○○前因違反肅清煙毒條例等案件，分別經本院以82年度
    上訴字第3890號案件判處有期徒刑3 年3 月、經臺灣高雄地
    方法院以83年度訴字第3789號判處有期徒刑3 年5 月確定，
    上開二罪接續執行，於民國86年5 月7 日縮短刑期假釋出監
    ，所餘刑期於89年12月22日屆滿，其間未經撤銷假釋，以已
    執行論。猶不知警惕，明知未經許可，不得持有可發射子彈
    具有殺傷力之各式槍砲、子彈及槍砲主要組成零件，於不詳
    時間，在不詳地點取得仿BERETTA 廠M9型半自動手槍製造之
    玩具手槍換裝土造金屬槍管改造而成具有殺傷力之改造手槍
    1 支（含彈匣1 個）、具有殺傷力之口徑9 mm制式子彈13顆
    、玩具金屬彈殼11顆、屬槍砲主要組成零件之土造金屬槍管
    1 支後，竟未經許可而持有之。嗣於94年6 月24日晚間9 時
    40分許，甲○○將上開物品以紙袋盛裝並放在其所駕駛車牌
    號碼J8-7860 號自小客車內，並搭載乙○○至高雄縣林園鄉
    ○○街243 號前時，因甲○○為通緝犯而為警當場盤查後逮
    捕，而在車內前乘客座之乙○○於員警盤查甲○○時，則乘
    機打開車門將上開紙袋丟置車下，嗣員警王鎮江駕駛上開車
    輛搭載甲○○及乙○○欲返回警局，於車輛向前行駛約20公
    尺時，在車後騎乘機車之警員陳保嘉見狀，乃大聲喊叫稱：
    有人丟東西在車下等語，並要求警員王鎮江停車查看，王鎮
    江乃停車，並由在場員警王鎮江、謝良和、許順益及陳保嘉
    ，與甲○○、乙○○共同下車查看，而在該紙袋內發現上開
    改造手槍1 支（含彈匣1 個）、口徑9 mm制式子彈13顆、玩
    具金屬彈殼11顆及土造金屬槍管1 支，遂予以扣押，而查獲
    上情。
二、案經高雄市政府警察局小港分局移送臺灣高雄地方法院檢察
    署檢察官偵查起訴。
    理  由
甲、程序方面：
一、按被告以外之人於偵查中向檢察官所為陳述，除顯有不可信
    之情況者外，得為證據，刑事訴訟法第159 條之1 第2 項定
    有明文。偵查中對被告以外之人（包括證人、鑑定人、告訴
    人、被害人及共同被告等）所為之偵查筆錄，或被告以外之
    人向檢察官所提之書面陳述，性質上均屬傳聞證據。惟現階
    段刑事訴訟法規定檢察官代表國家偵查犯罪、實施公訴，依
    法其有訊問被告、證人及鑑定人之權，證人、鑑定人且須具
    結，而實務運作時，檢察官偵查中向被告以外之人所取得之
    陳述，原則上均能遵守法律規定，不致違法取供，其可信度
    極高。再者，該「被告以外之人」，如經法院於審理中傳喚
    到庭接受檢、辯雙方之交互詰問，賦予被告有與之對質、詰
    問其現在與先前陳述瑕疵之機會，自屬已充分保障被告之對
    質詰問權，職是，除反對該項供述得具有證據能力之一方，
    已釋明「顯有不可信之情況」之理由，或該偵查中之陳述除
    另違反應具結而未具結之規定外，應具證據能力。查證人陳
    保嘉於偵查中經具結後而為陳述，且於原審審理中，亦曾以
    令其具結作證，並接受檢察官、被告及其辯護人之交互詰問
    ，自屬充分保障被告等人之對質、詰問權，復被告等及其辯
    護人均未曾提及檢察官於偵訊時有任何以不正方法取供等之
    顯不可信之情況，是依上開規定，陳保嘉於偵訊時之陳述，
    具有證據能力。
二、另被告甲○○主張扣案槍枝及子彈等物品，係違法搜索而得
    之證據，並無證據能力云云。其辯護人亦稱：扣案槍枝及子
    彈等物品，係在路上搜索扣押之紙袋，惟被告當時並不在場
    ，其搜索違反刑事訴訟法第148 條規定，屬違法搜索，而不
    得為證據云云。惟查，扣案如搜索扣押筆錄記載之槍枝及子
    彈等物品，搜索扣押筆錄雖然記載係經被告甲○○同意搜索
    而扣押，但扣押物品目錄表中所載紙袋及小布袋所盛裝之槍
    枝、子彈、槍管、彈匣及子彈半成品等物品，係被告甲○○
    駕車為警盤查時，經警方在被告所駕駛車輛下方發現，因係
    違禁物而予以扣押，業經執行警員陳保嘉、許順益、王鎮江
    等人於原審審理時所證明，並為被告2 人所不否認，故上開
    搜索扣押筆錄記載係經被告甲○○同意搜索而扣押云云，並
    不正確，該等物品並非警方執行搜索而取得，故被告甲○○
    及其辯護人上開主張尚無足採。另上開物品之取得並無證據
    可證係警方違背法定程序而取得，故應有證據能力。
三、另查，員警陳保嘉製作之職務報告書，屬被告以外之人於審
    判外之書面陳述，純係針對本件個案所為，非屬刑事訴訟法
    第159 條之4 所定之職務文書，又經被告乙○○之辯護人主
    張為審判外陳述不得作為證據，故依同法第159 條第1 項之
    規定，無證據能力。
四、被告乙○○之辯護人另主張內政部警政署刑事警察局之槍彈
    鑑定書，與本案無關聯性，而無證據能力云云。然按司法警
    察等偵查輔助人員於案件未移送檢察官偵辦前之調查犯罪階
    段，依據檢察長之概括授權，先行將尿液、血液、毒品、槍
    砲、彈藥、刀械等證物送請檢察機關預先核定之專責鑑定人
    或鑑定機關（團體）實施鑑定，基於檢察一體原則，該鑑定
    人或鑑定機關（團體）亦應視同受承辦檢察官所選任或囑託
    而執行鑑定業務，其等出具之書面鑑定報告應屬刑事訴訟法
    第206 條所定之傳聞例外，當具有證據能力。查臺灣高等法
    院檢察署已概括選任內政部警政署刑事警察局為槍彈有無殺
    傷力之鑑定機關，指示轄區內各司法警察機關於調查中可將
    相關案件之證物送請該鑑定機關實施鑑定，有臺灣高等法院
    檢察署92年9 月9 日檢文允字第0921001203號函及臺灣高雄
    地方法院檢察署92年6 月23日雄檢楠文字第0921000294號函
    在案。本案扣押槍枝及子彈經高雄市政府警察局小港分局於
    查獲後即送內政部警政署刑事警察局鑑定，且該鑑定槍彈是
    否具殺傷力之內容，亦與被告乙○○是否構成本案犯罪有關
    ，故該局之鑑定書，依上開說明，具證據能力。
乙、實體方面：
壹、撤銷改判部分（即被告甲○○部分）：
一、訊據被告甲○○矢口否認有何違反槍砲彈藥刀械管制條例犯
    行，辯稱：員警在上開車輛底下發現之紙袋及其內之槍、彈
    、槍管均非其所持有云云。辯護人則為被告辯護稱：員警發
    現同案被告乙○○有丟包行為，竟未立即搜索車底，反將被
    告2 人均押在車內，並將車輛向前行駛約20公尺，始稱在原
    停放處發現上開紙袋及槍、彈等物，執行方式有違常理，不
    能證明扣案物品確為被告持有云云。經查：
  (一)被告甲○○於前揭時、地，駕駛上開車輛搭載被告乙○○，
    於甲○○下車時，因警獲報而在現場查獲遭通緝之甲○○而
    予以逮捕，後並押解其進入上開車輛，與乙○○同坐後座，
    由員警謝良和、許順益分別坐在渠等左、右看守，員警王鎮
    江將車駛向前約移動20公尺，員警陳保嘉在車後發現車輛原
    停放處有紙袋1 個，經檢視後，其內裝有上開改造手槍1 支
    （含彈匣1 個）、口徑9 mm制式子彈13顆、玩具金屬彈殼11
    顆及土造金屬槍管1 支等情，為被告所自承（見警卷第4 頁
    ），並經證人即員警陳保嘉、謝良和、許順益、王鎮江於原
    審審理時到庭證述明確（原審卷第123 至136 頁），且互核
    大致相符，並有現場採證照片13幀及扣案物品照片8 幀附卷
    可稽（警卷第30至40頁），復有上開改造手槍1 支（含彈匣
    1 個）、口徑9 mm制式子彈13顆、玩具金屬彈殼11顆及土造
    金屬槍管1 支扣案為憑。是本件查獲及扣押情形，自堪認定
    。
  (二)而扣案之上開槍、彈及槍管經送內政部警察局刑事警察局鑑
    定結果：(1)送鑑之手槍1 支（槍枝管制編號：0000000000號
    ），係由仿BERETTA 廠M9型半自動手槍製造之玩具手槍換裝
    土造金屬槍管改造而成具有殺傷力之改造手槍，機械性能良
    好，可裝填並擊發口徑9 mm制式子彈，認具殺傷力，係屬槍
    砲彈藥刀械管制條例第4 條及第8 條所稱之其他可發射金屬
    或子彈具有殺傷力之各式槍砲。(2)送鑑之制式子彈13顆，經
    試射1 顆，認均係口徑9 mm制式子彈，均具殺傷力，係屬同
    條例所規範之子彈。(3)送鑑之改造子彈半成品11顆，認均係
    玩具金屬彈殼，非屬內政部86年11月24日臺（86）內警字第
    8670683 號公告之彈藥主要組成零件。(4)送鑑之槍管1 支，
    認係土造金屬槍管，係屬上開公告之槍砲主要組成零件。此
    有該局出具之槍彈鑑定書及函覆各1 份、照片9 幀在卷可參
    （偵卷第21-25 頁、原審卷第64頁）。足認上開槍、彈及槍
    管，係分屬槍砲彈藥刀械管制條例第8 條所稱之其他可發射
    金屬或子彈具有殺傷力之各式槍砲、第12條所稱之子彈及第
    4 條第3 、4 項所稱之槍砲主要組成零件。
  (三)另證人陳保嘉於原審時到庭證稱：我們有線報說通緝犯甲○
    ○會到查獲地點，我們先在對面屋簷下埋伏，甲○○被我們
    盤查時，我們叫乙○○下車，她沒有下車，她打開車門又關
    上車門，伊親眼看到乙○○有一個丟東西的動作，她第二次
    打開車門才下車；乙○○下車後在她的皮包內有查獲毒品，
    我們才把她上手銬；因為伊是懷疑她丟東西到車底，所以沒
    有馬上告訴在場同事，而且當時沒有手電筒，所以沒有立即
    搜索車底或拍照；為了安全起見，先要2 位被告上車，由我
    們2 位同事在旁看守，伊要同事先把車開向前，是他們往前
    開一點點距離，伊才大喊「這裡有東西」，並要他們把被告
    帶下車；伊所發現的袋子就是警卷所附照片上的紙袋，裡面
    是不織布的黑色袋子，內裝扣案的手槍、子彈及槍管等物，
    依照經驗袋子上不一定採得到指紋，所以我們沒有採指紋等
    語（見原審95年5 月26日審判筆錄，原審卷第182-184 頁）
    ；另證人許順益則於原審時證稱：盤查甲○○時，陳保嘉站
    在車輛右後方警戒，因為我們都是騎機車，所以要開林豐峻
    的車回警局，我們把甲○○押上車，與乙○○坐在後座，伊
    與謝良和分坐在兩側，王鎮江當駕駛，陳保嘉在後面騎機車
    ，上車後往前開大概20公尺，陳保嘉才喊有人丟東西在車下
    。伊上車前則並不知道有人丟東西在車下，陳保嘉在車外喊
    很大聲，伊有聽到他說有人丟包在車底盤下等語（見原審95
    年3 月31日審判筆錄，原審卷第123-128 頁）；證人王鎮江
    於原審時證稱：被告甲○○從駕駛座下車，我們4 人過去盤
    查，陳保嘉則站在車右側，伊在車子左方，伊沒有注意該女
    子打開車門，陳保嘉請車上女子下車，女孩子自行打開皮包
    ，內有毒品，我們就請該女子上車，請被告甲○○及該女子
    坐後座，由伊開車要回警局仔細搜索。大家坐上車，當時陳
    保嘉還在車後面，伊車子開動後，我們欲駕車走的時候，陳
    保嘉在後面喊說那女子有丟一包東西在外面，伊問他在那裏
    ，他說在車底下，伊說等一下，全部都下來看，才發現那一
    包東西等語（見原審95年3 月31日審判筆錄，原審卷第127-
    134 頁）；而證人謝良和則於原審時證稱：伊站在車子左邊
    ，伊負責查詢電腦資料回報過來被告甲○○係槍砲通緝，而
    許順益、王鎮江當時的位置，伊已不記得。盤查時，伊沒有
    看到車上乘客將物品丟入車下，車子要駛離前，伊也沒有聽
    到有人說看到車下有東西等語（見原審95年3 月31日審判筆
    錄，原審卷第135-136 頁）。
  (三)則依據上開4 位當時在場查緝之警員所證，於王鎮江駕駛被
    告甲○○上開車輛，搭載除陳保嘉以外之員警及被告2 人欲
    離去前，陳保嘉並未告知其他員警其已懷疑被告乙○○曾將
    物品丟下車之情，而係上開車輛欲駛離時，於向前開動約20
    公尺後，在車後方之陳保嘉始喊叫，王鎮江因而停車，並發
    現上開扣案紙袋及其內之物品。另上開4 位員警於原審時所
    證查獲之經過，則互核大致相符，已如上述，則4 人上開所
    證述查獲扣案物品之經過，應堪採信，亦如上述。足認陳保
    嘉於被告乙○○下車前，曾站在車輛右後方警戒，自能目睹
    坐在前乘客座之乙○○丟包動作，而隨後員警押解被告2 人
    一同上車，則係因安全戒護之考量，其時在車後之陳保嘉之
    所以於王鎮江駕車駛離前，未立即通知其他3 名員警，則係
    因僅有懷疑未能確定，且當時係晚間9 時40分許，如無手電
    筒照明，實難於車輛移動前搜索車底，故陳保嘉發現上開扣
    案物品之經過，尚難認有違常理之處。而王鎮江駕車離去時
    ，陳保嘉既係騎車在後，於上開車輛移動20公尺左右而發現
    乙○○所丟紙袋，依上開查獲之經過以觀，亦無可能係其他
    人趁隙丟至車底。再者，陳保嘉等人於被告甲○○到達前即
    已在對面屋簷下守候，業如上述，故該紙袋亦無可能於車輛
    停放前即放置該處而未被發現。是陳保嘉等人查獲上開槍、
    彈及槍管之方法，固頗有迂迴之處，然並不影響上開裝有扣
    案槍、彈及槍管之紙袋，確係被告乙○○於甲○○為警盤查
    時，因恐隨後為警搜索車內發現，而趁隙打開車門丟至車底
    之認定，辯護意旨所稱員警查獲方式有違常理，不足證明扣
    案槍彈係被告持有云云，尚非可採。
  (四)另觀諸扣案之改造手槍，體積並非精巧，重量亦與一般手槍
    無異，而被告乙○○年僅19歲，前無犯罪科刑紀錄，遑論涉
    及違反槍砲彈藥刀械管制條例案件，有臺灣高等法院被告前
    案紀錄表1 份足參，依常情其難有取得上開槍彈之管道，亦
    無持有槍彈之需要，衡諸社會一般人合理之經驗判斷，該槍
    彈自屬被告甲○○所有甚明，被告甲○○否認為其持有云云
    ，無足採信。
  (五)另扣案之槍枝及槍管，雖經送驗，並未發現可資比對之指紋
    ，此有內政部警政署刑事警察局94年12月19日刑紋字第0940
    188889號鑑驗書1 紙附卷可稽（見原審卷第59-61 頁）；另
    扣案之黑色布袋及紙袋，經送驗亦未發現指紋，此亦有該局
    96年1 月10日刑紋字第0960002548號鑑驗書附卷可稽（見本
    院卷第65頁）。但扣案槍枝、槍管於查獲時，係由黑色布包
    裹而裝在紙袋內，於裝入前而持有時，可輕易不留下指紋，
    或拭去指紋；另被告甲○○於偵訊時，亦曾稱：車子移動後
    才發現這包東西，事後叫我們去拿這包紙袋，也沒有讓我們
    戴手套等語（見94年8 月11日偵訊筆錄，偵查卷第29-30 頁
    ），足認被告甲○○於紙袋、布袋送驗前，已曾接觸上開紙
    袋、布袋及槍、彈等物，惟依上開鑑驗結困，其亦未能留下
    可供鑑驗之指紋，故上開2 紙指紋鑑驗書，縱未能鑑驗出可
    資比對之指紋，仍不足為被告有利之認定。
  (六)綜上所述，扣案槍彈係被告甲○○所持有之事實已堪認定，
    其上開所辯，無非卸責飾詞，委無可採。本件事證明確，被
    告甲○○犯行洵堪認定，應予依法論科。
二、核被告甲○○所為，係犯槍砲彈藥刀械管制條例第8 條第4
    項之未經許可持有可發射子彈具有殺傷力之改造手槍罪、第
    12 條 第4 項之未經許可持有子彈罪、第13條第4 項之未經
    許可持有槍砲之主要組成零件罪。被告基於一個持有行為，
    同時持有本件改造手槍1 支、制式子彈13顆及土造金屬槍管
    1 支，係一行為觸犯數罪名，為想像競合犯，應依刑法第55
    條規定，從一重論以槍砲彈藥刀械管制條例第8 條第4 項之
    未經許可持有可發射子彈具有殺傷力之改造手槍罪（原審判
    決誤載為第12條第4 項，應予更正）。公訴意旨雖未記載該
    條例第13條第4 項之未經許可持有槍砲之主要組成零件罪，
    但該犯罪事實業經起訴書犯罪事實記載而經檢察官起訴，起
    訴書顯係漏載，併此敘明。又被告甲○○前有如事實欄所示
    之犯罪科刑情形，有臺灣高等法院被告前案紀錄表1 份在卷
    可按，其於有期徒刑執行完畢後，5 年內故意再犯本件有期
    徒刑以上之罪，為累犯，而被告行為後刑法第47條累犯之規
    定雖經修正而於95年7 月1 日施行，然不論依修正前或修正
    後之規定，被告均構成累犯，而不生新舊法比較適用之問題
    ，應依修正後刑法第47條第1 項規定論以累犯，並加重其刑
    。
三、原審就被告甲○○部分，予以論罪科刑，固非無見，惟被告
    甲○○行為後，刑法第42條第2 項罰金易服勞役之規定業經
    修正，原審未及比較新舊法而為適用（詳後述），尚有未合
    。被告甲○○上訴，仍執前詞否認犯行，雖無理由，然原審
    判決此部分既有上開違誤，仍應由本院就此部分予以撤銷改
    判。爰審酌被告甲○○非法持有具有殺傷力之槍枝、子彈及
    槍砲主要組成零件之行為，嚴重破壞社會秩序，對社會治安
    產生不測之危害，及所持有之改造手槍、土造金屬槍管各1
    支、子彈數量則有13顆等，及其他一切情狀，量處如主文第
    2 項所示之刑，並就併科罰金部分諭知易服勞役之折算標準
    ，以示懲儆。被告行為時，刑法第42條第2 項前段規定：「
    易服勞役以1 元以上3 元以下折算1 日」，被告行為時之易
    服勞役折算標準，業據修正前罰金罰鍰提高標準條例第2 條
    前段規定，就其原定數額提高為100 倍折算1 日，則被告行
    為時之易服勞役折算標準，應以銀元300 元折算1 日，即新
    臺幣900 元折算1 日。惟95年7 月1 日修正公布施行之刑法
    第42條第3 項前段規定：「易服勞役以新臺幣1000元、2000
    元或3000元折算1 日」，比較修正前後之易服勞役折算標準
    ，以修正後之規定，較有利於被告，爰依刑法第2 條第1 項
    規定，適用修正後之刑法第42條第3 項前段規定，定其易服
    勞役之折算標準，並衡量社會經濟發展現況、本案犯罪情節
    等情狀，諭知如主文第2 項所示罰金易服勞役之折算標準。
四、扣案之仿BERETTA 廠M9型半自動手槍製造之改造手槍1 支（
    含彈匣1 個）、鑑驗試射後剩餘之口徑9 mm制式子彈12顆、
    屬槍砲主要組成零件之土造金屬槍管1 支，分屬槍砲彈藥刀
    械管制條例第4 條第1 項第1 款、第2 款所定之違禁物，均
    應依刑法第38條第1 項第1 款之規定宣告沒收之。另送鑑試
    射有殺傷力之口徑9 mm制式子彈1 顆，既因送鑑試射而滅失
    ，及非屬彈藥主要組成零件之玩具金屬彈殼11顆，均毋庸宣
    告沒收，併此敘明。
貳、上訴駁回部分（即被告洪雯靜部分）：
一、公訴意旨另以：被告乙○○與甲○○均明知未經許可，不得
    持有可發射子彈具有殺傷力之各式槍砲、子彈及槍砲主要組
    成零件，竟於不詳時間，在不詳地點，取得仿BERETTA 廠M9
    型半自動手槍製造之玩具手槍換裝土造金屬槍管改造而成具
    有殺傷力之改造手槍1 支（含彈匣1 個）、具有殺傷力之口
    徑9 mm制式子彈13顆、玩具金屬彈殼11顆、土造金屬槍管1
    支，共同未經許可持有之。嗣於94年6 月24日晚間9 時40分
    許，甲○○駕駛車牌號碼J8-7860 號自用小客車附載乙○○
    ，在高雄縣林園鄉○○街243 號前，為警當場逮捕，並於上
    開車輛底下起獲扣得由乙○○當場所丟包物品（內有仿BERE
    TTA 廠M9型半自動手槍製造之玩具手槍換裝土造金屬槍管改
    造而成具有殺傷力之改造手槍1 支、彈匣1 個、具有殺傷力
    之口徑9 mm制式子彈13顆、玩具金屬彈殼11顆、土造金屬槍
    管1 支），因認被告乙○○涉犯槍砲彈藥刀械管制條例第8
    條第4 項之未經許可持有可發射子彈具有殺傷力之改造手槍
    罪、第12條第4 項之未經許可持有子彈罪等語。
二、按犯罪事實應依證據認定之，無證據不得認定其犯罪事實；
    被告未經自白，又無證據，不得僅因其拒絕陳述或保持緘默
    ，而推斷其罪行；不能證明被告犯罪者，應諭知無罪之判決
    。被告未經自白，又無證據，不得僅因其拒絕陳述或保持緘
    默，而推斷其罪行。刑事訴訟法第154 條第2 項、第156 條
    第4 項及第301 條第1 項分別定有明文。又按刑事訴訟法上
    所謂認定犯罪事實之證據，係指足以認定被告確有犯罪行為
    之積極證據而言，如未能發現相當證據或證據不足以證明，
    自不能以推測或擬制之方法，以為裁判基礎（最高法院29年
    上字第3105號、40年臺上字第86號判例意旨參照）。而認定
    不利於被告之事實，須依積極證據，苟積極證據不足為不利
    被告之認定時，即應為有利於被告之認定，更不必有何有利
    之證據；又認定犯罪事實所憑之證據，雖不以直接證據為限
    ，間接證據亦包括在內，然而無論直接證據或間接證據，其
    為訴訟上之證明，須於通常一般之人均不致有所懷疑，而得
    確信其為真實之程度者，始得據為有罪之認定，倘其證明尚
    未達到此一程度，而有合理之懷疑存在而無從使事實審法院
    得有罪之確信時，即應由法院為諭知被告無罪之判決（最高
    法院30年上字第816 號、76年臺上字第4986號判例意旨參照
    ）。次按，檢察官對於起訴之犯罪事實，應負提出證據及說
    服之實質舉證責任。倘其所提出之證據，不足為被告有罪之
    積極證明，或其指出證明之方法，無從說服法院以形成被告
    有罪之心證，基於無罪推定之原則，自應為被告無罪判決之
    諭知（最高法院92年臺上字第128 號判例意旨參照）。
三、公訴人認被告乙○○涉犯未經許可持有可發射子彈具有殺傷
    力之改造手槍、未經許可持有子彈犯行，係以證人陳保嘉證
    稱扣案槍、彈及槍管係被告乙○○丟置車底，且前開扣案物
    係在車底查獲，及內政部警政署刑事警察局之鑑定報告為其
    主要論據。被告乙○○於原審及本院審理中均行使緘默權，
    原審辯護人則為被告辯護稱：被告迄未滿20歲，無其他前科
    ，不可能與槍枝有關，且員警於搜索完畢後，被告已搭車離
    開現場一段距離後，始稱在原停車處發現本件扣案物品，查
    獲過程顯有瑕疵，扣案槍彈可能於被告車輛到達前已置於該
    處，亦有可能係在所有人離開後，另有他人丟棄該處，而遭
    員警誤認係被告2 人所有。若無法排除上開可能性，即未超
    越合理懷疑，應依罪疑惟輕原則，而為被告有利之認定等語
    ；另辯護人於本院審理時則為被告辯護稱：依民法物權篇相
    關規範，占有雖為事實，但非物理的事實，而為社會的事實
    ，故如何情形，始得謂對於物有事實上之管領力，即始得謂
    為占有。非依物理的狀態定之，而應依一般社會觀念定之。
    在通常情形，動產之占有，指在一定人之實力控制下而言。
    不以其人之身體已接觸該物為限。故扣案槍彈於何人實力控
    制中，與該人是否遭警逮捕無關。縱認扣案槍彈確係由被告
    乙○○丟包至車底，但其顯無將扣案槍彈置於自己實力支配
    之意思，更無破壞被告甲○○持有之意思，該丟包行為，顯
    係單純懼怕遭牽扯，而非不法持有之行為等語。經查：
  (一)被告乙○○確有上開丟包動作，扣案槍、彈及槍管屬被告甲
    ○○所有，業據本院認定如上。茲有疑義者，係乙○○於丟
    包前，是否有持有扣案槍、彈及槍管之行為；又上開丟包行
    為，是否屬槍砲彈藥刀械條例所稱之持有行為？
  (二)按槍砲彈藥刀械管制條例規定之未經許可無故持有手槍罪，
    袛須未經主管機關許可，且無正當理由，而將手槍置於自己
    實力支配之下，罪即成立。至其是否為自己持有，或持有時
    間之長短，皆所不問（最高法院88年臺上字第6721號判例意
    旨參照），意即是否構成「持有」之行為，應以有無置於自
    己實力支配之下以為斷，此除適用於持有手槍外，對於持有
    子彈、槍砲主要組成零件之判斷上，亦同有適用。
  (三)本件扣案槍、彈及槍管，係在被告甲○○持有當中，已如前
    述。被告乙○○縱知悉甲○○持有上開物品，然乙○○於丟
    包前，該槍、彈及槍管既未脫離甲○○之實力支配，又無證
    據足認於丟包前乙○○即對於甲○○之持有行為有何犯意聯
    絡及行為分擔，自難認此期間乙○○係持有上開槍、彈及槍
    管犯行之共同正犯。至甲○○為警盤查時，乙○○所為之丟
    包行為，其主觀上顯然係意在隱匿關係被告甲○○之證據，
    性質上並非將之置於自己實力支配下之行為，揆諸前開說明
    ，尚難認屬持有行為，而尚不得以持有罪相繩。此外，依卷
    存證據資料，復無其他積極證據足資證明被告乙○○與甲○
    ○就本件持有改造手槍、子彈及槍砲主要組成零件犯行，有
    何犯意聯絡及行為分擔，使本院形成乙○○有共同持有之確
    信，而有合理之可疑存在，揆諸前開說明，自應認其此部分
    之犯罪不能證明。至於被告乙○○上開所為，是否構成刑法
    第165 條之湮滅刑事證據罪？因此部分並未經檢察官起訴，
    本院不得予以審理，而應由檢察官另行偵辦，併此敘明。
四、原審因而就此部分為被告乙○○無罪之諭知，核無違誤，而
    檢察官上訴指摘原判決此部分不當，為無理由，應予駁回。
據上論斷，應依刑事訴訟法第368 條、369 條第1 項前段、第
364 條、第299 條第1 項前段，槍砲彈藥刀械管制條例第8 條第
4項 、第12條第4 項、第13條第4 項、刑法第2 條第1 項、第11
條前段、第55條、第47條第1 項、第42條第3 項、第38條第1 項
第1款 ，判決如主文。
本案經檢察官沈紹嘉到庭執行職務。
中　　華　　民　　國　　96　　年　　3 　　月　　21　　日
                  刑事第七庭    審判長法  官  莊飛宗
                                      法  官  孫啟強
                                      法  官  邱明弘
以上正本證明與原本無異。
如不服本判決應於收受本判決後10日內向本院提出上訴書狀，其
未敘述上訴理由者，並得於提起上訴後10日內向本院補提理由書
狀（均須按他造當事人之人數附繕本）「切勿逕送上級法院」。
中　　華　　民　　國　　96　　年　　3 　　月　　21　　日
　　　　　　　　　     　 　　       書記官  黃玉珠
附錄本案論罪科刑法條全文：
槍砲彈藥刀械管制條例第8 條
未經許可，製造、販賣或運輸鋼筆槍、瓦斯槍、麻醉槍、獵槍、
空氣槍或第4 條第1 項第1 款所定其他可發射金屬或子彈具有殺
傷力之各式槍砲者，處無期徒刑或5 年以上有期徒刑，併科新臺
幣1 千萬元以下罰金。
未經許可，轉讓、出租或出借前項所列槍枝者，處5 年以上有期
徒刑，併科新臺幣1 千萬元以下罰金。
意圖供自己或他人犯罪之用，而犯前二項之罪者，處無期徒刑或
7 年以上有期徒刑，併科新臺幣1 千萬元以下罰金。
未經許可，持有、寄藏或意圖販賣而陳列第1 項所列槍枝者，處
3 年以上10年以下有期徒刑，併科新臺幣700 萬元以下罰金。
第1 項至第3 項之未遂犯罰之。
槍砲彈藥刀械管制條例第12條
未經許可，製造、販賣或運輸子彈者，處1 年以上7 年以下有期
徒刑，併科新台幣500 萬元以下罰金。
未經許可，轉讓、出租或出借子彈者，處6 月以上5 年以下有期
徒刑，併科新台幣300 萬元以下罰金。
意圖供自己或他人犯罪之用，而犯前二項之罪者，處3 年以上10
年以下有期徒刑，併科新台幣700 萬元以下罰金。
未經許可，持有、寄藏或意圖販賣而陳列子彈者，處5 年以下有
期徒刑，併科新台幣300 萬元以下罰金。
第1 項至第3 項之未遂犯罰之。
槍砲彈藥刀械管制條例第13條
未經許可，製造、販賣或運輸槍砲、彈藥之主要組成零件者，處
3 年以上10年以下有期徒刑，併科新台幣700 萬元以下罰金。
未經許可，轉讓、出租或出借前項零件者，處1 年以上7 年以下
有期徒刑，併科新台幣500 萬元以下罰金。
意圖供自己或他人犯罪之用，而犯前二項之罪者，處5 年以上有
期徒刑，併科新台幣1 千萬元以下罰金。
未經許可，持有、寄藏或意圖販賣而陳列第1 項所列零件者，處
6 月以上5 年以下有期徒刑，併科新台幣300 萬元以下罰金。
第1 項至第3 項之未遂犯罰之。
